臺灣臺中地方法院行政訴訟判決
110年度交字第35號
原      告  鐘貞惠  



被      告  臺中市交通事件裁決處
                      設臺中市○○區○○○路00號
代  表  人  黃士哲    住同上
訴訟代理人  黃曉妍律師
上列當事人間交通裁決事件，原告不服被告民國109年12月17日
中市裁字第68-ZCA816480、68-ZCA816481號裁決書，提起行政訴
訟，本院判決如下：
    主  文
原告之訴駁回。
訴訟費用新臺幣參佰元由原告負擔。
    事實及理由
一、程序事項：按行政訴訟法第237 條之7 規定，交通裁決事件
    之裁判，得不經言詞辯論為之。本件屬交通裁決事件，依兩
    造所述各節及卷內資料其事證已臻明確，本院認無經言詞辯
    論之必要，爰不經言詞辯論而為判決。
二、事實概要：原告所有號牌1262-U2號自用小貨車（下稱系爭
    車輛）於民國109年9月8日10時14分許，行經國道1號南向16
    7.6公里處(入口匝道)，因「行駛高速公路違規臨時停車或
    停車-於交流道」、「行駛高速公路未依規定變換車道(未依
    規定全程使用方向燈)」之違規行為，遭民眾於109年9月9日
    檢具事證檢舉，經內政部警政署國道公路警察局第三公路警
    察大隊（下稱舉發機關）員警認定該車輛違反道路交通管理
    處罰條例第33條第1項第8款、第4款規定，遂對車主即原告
    掣開第ZCA816480 、ZCA816481號舉發違反道路交通管理事
    件通知單。原告未於到案期限檢具事證及應歸責人相關資料
    ，向被告告知應歸責人，被告即依道路交通管理處罰條例第
    85條第4項規定，推定原告有過失，並依道路交通管理處罰
    條例第85條第1項後段「仍依本條例各該違反條款規定處罰
    」之規定，續於109年12月17日以中市裁字第68- ZCA816480
    、68-ZCA816481號裁決書（下稱原處分一、二），依道路交
    通管理處罰條例第33條第1項第8款、第4款、第63條第1項第
    1款及「違反道路交通管理事件統一裁罰基準表」之規定，
    按期限內到案之基準，裁處原告第1階段罰鍰新臺幣（下同
    ）4,000元並記違規點數1點及罰鍰3,000元並記違規點數1點
    。原告不服，提起本件行政訴訟。
三、原告主張略以：原告名下車號0000-00自小客車，係妹婿使
    用管理，原告僅為出名登記人，合先敘明。㈠檢舉違規停車
    部分：系爭車輛行駛於交流道入口匝道，適逢塞車阻塞，於
    前車前起駛後，僅以微緩慢車速行駛，與系爭車輛僅間隔4
    、5公尺處，依安全行駛、防禦駕駛之觀念，本屬保持安全
    距離之合理範圍，自不得急於緊跟貼前車之後，方屬適當之
    合理範圍。㈡檢舉未依規定變換車道部分：系爭車輛於進入
    高速公路口，進入高速公路車道前，本即有依規定使用顯示
    方向燈，使後方來車充分了解行車方向，於進入車道後隨方
    向盤轉正，方向燈即因完成轉彎自動回正而停歇，方向燈停
    止時，系爭車輛已駛入高速公路外側車道，且已完成轉彎行
    為而維持直行狀況等語，並聲明：原處分一、二撤銷，訴訟
    費用由被告負擔。
四、被告答辯則以：
  ㈠本件應適用之法律依據為道路交通管理處罰條例第33條第1項
    第4款及第8款、第63條第1項第1款、第7條之1、第85條第1
    項及第4項、高速公路及快速公路交通管制規則第11條、第6
    條第1項、第12條第1項前段、道路交通標誌標線號誌設置規
    則第182條第1項及第2項、道路交通安全規則第109條第2項
    第2款等規定。
  ㈡案經轉據舉發機關109年12月9日國道警三交字第1093703447
    號函復說明略以：「查1262-U2號車於109年9月8日10時14、
    15分許，分別在國道1號南向167.6公里(入口匝道)、168.3
    公里處無故於車道上停車、變換車道未依規定全程使用方向
    燈等違規案，係民眾現場目睹該車違規，以科學儀器取得證
    據資料向本大隊提出檢舉。本大隊爰依『道交條例』第7條之1
    …之規定，經查證屬實後，依據『道交條例』第33條第1項第8
    款『違規停車』、第33條第1項第4款『未依規定變換車道』之規
    定，依法填製國道警交字第ZCA816480、ZCA816481號違規通
    知單逕行舉發，本大隊依事實舉發並無不當。案經檢視違規
    採證資料顯示，檢舉人提供之行車影像為連續畫面，該車輛
    前方車輛之動態為緩慢前進，而該車依車流停等起駛後，逕
    自無故臨時停於車道(匝道)上約6秒後始向前行駛，嚴重阻
    礙後方車輛正常行駛；該車復於加速車道穿越虛線變換至外
    側車道時，方向燈並未顯示至完成變換車道行為，影像可明
    顯看出方向燈並未顯示至完成變換車道之情，違規事實明確
    ，該車違規屬實」。
  ㈢次查舉發機關檢附之採證光碟，確認：㈠檢舉民眾行車紀錄器
    畫面時間2020/09/08 10：14：06時至10：14：10時檢舉民
    眾車輛(下稱該車)行駛於國道1號南向167.6公里入口匝道，
    當時號牌1262-U2號小客車(下稱系爭車輛)行駛於該車前方
    ，畫面顯示，當時系爭車輛有一排車輛正依序排隊上匝道，
    10：14：11時至10：14：17時系爭車輛未遇突發狀況，後方
    煞車燈及第三煞車燈竟亮起減速暫停，導致後方該車亦跟著
    減速暫停，10：14：18時至10：14：29時系爭車輛後方煞車
    燈及第三煞車燈關閉，系爭車輛繼續前進等情。㈡檢舉民眾
    行車紀錄器畫面時間2020/09/08 10：15：19時至10：15：4
    4時該車行駛於國道1號南向168.3公里處穿越虛線之左側，
    當時系爭車輛位於該車前方穿越虛線右側，系爭車輛顯示左
    側方向燈並向左變換至主線道，變換至一半，右側車輪尚在
    穿越虛線右側，系爭車輛即關閉方向，並繼續完成變換車道
    之動作，插入該車前方。
  ㈣原告主張被告認不足採。蓋因：從上揭資料顯示，系爭車輛
    行駛於匝道時確有無故煞車減速暫停之情形，之後復於加速
    車道向左變換至主線道，雖有顯示左側方向燈，惟其右側車
    輪還在穿越虛線右側時，即已關閉方向燈，並繼續完成變換
    車道之動作，認系爭車輛前揭規定，自應受罰。被告所為之
    原處分一、二，應無違誤等語，並聲明：原告之訴駁回，訴
    訟費用由原告負擔。
五、本院之判斷：
  ㈠按「汽車在行駛途中，除遇特殊狀況必須減速外，不得驟然
    減速或在車道中臨時停車或停車」高速公路及快速公路交通
    管制規則第10條規定甚明。又按「臨時停車：指車輛因上、
    下人、客，裝卸物品，其停止時間未滿3 分鐘，保持立即行
    駛之狀態」、「汽車行駛於高速公路、快速公路或設站管制
    之道路，不遵使用限制、禁止、行車管制及管理事項之管制
    規則而有下列行為者，處汽車駕駛人3,000 元以上6,000 元
    以下罰鍰：…八、違規減速、臨時停車或停車。…」，處罰條
    例第3條第10款、第33條第1 項第8 款所明定。
  ㈡次按「（第1項）汽車行駛於高速公路、快速公路或設站管制
    之道路，不遵使用限制、禁止、行車管制及管理事項之管制
    規則而有下列行為者，處汽車駕駛人新臺幣3千元以上6千元
    以下罰鍰：四、未依規定變換車道。（第6項）第1項之管制
    規則，由交通部會同內政部定之。」、「汽車駕駛人有下列
    各款所列條款之一者，除依原條款處罰鍰外，並予記點：一
    、有第33條第1項……者，各記違規點數1點。」道路交通管理
    處罰條例第33條第1項第4款、第6項及第63條第1項第1款分
    別定有明文。又交通部會同內政部依同條例第33條第6項規
    定授權訂定之高速公路及快速公路交通管制規則第11條規定
    ：「汽車在行駛途中，變換車道或超越前車時，應依標誌、
    標線、號誌指示，並不得有下列情形：……二、未依規定使用
    方向燈。……」是汽車行駛於高、快速公路欲變換車道時，自
    應遵循上開管制規則之規範，不得驟然或任意為之，且應先
    顯示方向燈告知其他用路人，並保持安全距離及間隔，方得
    超越或變換車道，如有違反，即屬未依規定變換車道，而該
    當道路交通管理處罰條例第33條第1項第4款所定之處罰要件
    。至於依違反道路交通管理事件統一裁罰基準表之規定，小
    型車行駛高、快速公路未依規定變換車道，期限內繳納或到
    案聽候裁決者，統一裁罰基準為3,000元。
  ㈢經本院勘驗調查舉發機關提供之採證光碟，製成勘驗筆錄附
    卷為證（見本院卷第81 頁），勘驗結果為：㈠檢舉民眾行車
    紀錄器畫面時間2020/09/08 10：14：06時至10：14：10時
    檢舉民眾車輛(下稱該車)行駛於國道1號南向167.6公里入口
    匝道，當時號牌1262-U2號小客車(下稱系爭車輛)行駛於該
    車前方，畫面顯示當時系爭車輛前方有一排車輛正依序排隊
    上匝道，10：14：11時至10：14：17時系爭車輛前方無突發
    狀況，其煞車燈及第三煞車燈竟亮起減速暫停，導致後方該
    車亦跟著減速暫停，10：14：18時至10：14：29時系爭車輛
    後方煞車燈及第三煞車燈關閉，系爭車輛繼續前進。㈡檢舉
    民眾行車紀錄器畫面時間2020/09/08 10：15：19時至10：1
    5：44時該車行駛於國道1號南向168.3公里處穿越虛線之左
    側，當時系爭車輛位於該車前方穿越虛線右側，系爭車輛顯
    示左側方向燈並向左變換至主線道，變換至一半，右側車輪
    尚在穿越虛線右側，系爭車輛即關閉方向燈，並繼續完成變
    換車道，插入該車前方。
  ㈣依上開勘驗結果可知，原告駕駛系爭車輛前方車輛依序排隊
    等速行駛上匝道，並無任何突發狀況發生，亦未有塞車之情
    形，前方仍得通行前駛，原告卻於高速公路匝道上暫停約6
    秒之事實，至為明確，足認系爭車輛確已構成處罰條例第3
    條第10款之停止時間未滿3 分鐘，保持立即行駛之狀態之「
    臨時停車（即車輛停置而保持立即行駛之狀態）」之要件事
    實，應可認定。且系爭車輛前方車輛前進時，其無故逕自臨
    時停車於車道上之行為，已阻礙後方車輛正常行駛，造成交
    通阻塞之結果。故原告上開主張因塞車，僅以緩緩慢車速行
    駛云云，尚非可採。
  ㈤又勘驗畫面顯示，系爭車輛行駛於國道1號難像168.3公里處
    ，行駛於穿越虛線右側，顯示左側方向燈準備變換至主線道
    ，變換至一半時，即將方向燈關閉等情。按「行車遇有轉向
    、減速暫停、讓車、倒車、變換車道等情況時所用之燈光及
    駕駛人之手勢，應依下列規定：六、變換車道時，應先顯示
    欲變換車道方向之燈光或手勢。」道路交通安全規則第91條
    第1項第6款分別定有明文、「汽車駕駛人，應依下列規定使
    用方向燈：……二、左（右）轉彎時，應先顯示車輛前後之左
    （右）邊方向燈光；變換車道時，應先顯示欲變換車道方向
    之燈光，並應顯示至完成轉彎或變換車道之行為。」道路交
    通安全規則第109條第2項第2款定有明文。由上開規定可知
    ，汽車行駛變換車道時，應先顯示欲變換車道方向之燈光，
    並應顯示至「完成」轉彎或變換車道之行為。依此，所謂變
    換車道之行為完成，係指汽車車身已完全進入欲變換之車道
    內而言；如駕駛人僅於變換車道時開啟方向燈，未於車身完
    整進入左、右側車道前持續顯示燈號作動或變換燈號，自應
    認與上揭規定未符。而系爭車輛由加速車道變換至主線道時
    ，未全程使用左側方向燈之行為，違反高速公路及快速公路
    交通管制規則第11條第2款規定，該當道路交通管理處罰條
    例第33條第1項第4款「行駛高速公路未依規定變換車道」之
    違規。
  ㈥綜上所述，原告違規事證明確，被告依法所為原處分一、二
    並無違誤，原告訴請撤銷，為無理由，應予駁回。
六、本件事證已臻明確，兩造其餘主張及陳述，經核於判決結果
    不生影響，爰不逐一論列，附此敘明。
七、本件第一審裁判費為300 元，應由原告負擔，爰確定第一審
    訴訟費用額如主文第2 項所示。
據上論結，本件原告之訴為無理由，依行政訴訟法第237 條之7
、第98條第1 項前段、第237 條之8 第1 項，判決如主文。
中　　華　　民　　國　　110 　年　　11　　月　　19　　日
                  行政訴訟庭　法　官　楊萬益
以上正本證明與原本無異。
如不服本判決，應於判決送達後20日內，向本院提出上訴狀，其
未表明上訴理由者，應於提出上訴後20日內向本院補提理由書（
均須按他造人數附繕本）。上訴理由應表明關於原判決所違背之
法令及其具體內容，或依訴訟資料可認為原判決有違背法令之具
體事實。
中　　華　　民　　國　　110 　年　　11　　月　　22　　日
                              書記官　林柏名